【裁判字號】    99,訴,658
【裁判日期】    991210
【裁判案由】    毒品危害防制條例
【裁判全文】
臺灣基隆地方法院刑事判決              99年度訴字第658 號
公  訴  人  臺灣基隆地方法院檢察署檢察官
被      告  李文勝
上列被告因違反毒品危害防制條例案件，經檢察官提起公訴（99
年度毒偵字第1312號），嗣被告於本院準備程序中就被訴事實均
為有罪之陳述，經受命法官告知被告、檢察官簡式審判程序意旨
，並聽取被告、檢察官意見後，本院合議庭裁定本件由受命法官
獨任進行簡式審判程序審理、判決如下：
    主  文
李文勝施用第一級毒品，處有期徒刑玖月；扣案之第一級毒品海
洛因壹小包（含包裝袋，實稱毛重零點貳玖肆零公克、驗後淨重
零點零貳零公克）、含有殘留第一級毒品海洛因微量殘渣液之
注射針筒壹支，均沒收銷燬之；又施用第二級毒品，處有期徒刑
陸月。應執行有期徒刑壹年；扣案之第一級毒品海洛因壹小包（
含包裝袋，實稱毛重零點貳玖肆零公克、驗後淨重零點零貳零
公克）、含有殘留第一級毒品海洛因微量殘渣液之注射針筒壹支
，均沒收銷燬之。
    事  實
一、李文勝前因施用第二級毒品案件，先後2 次經本院88年度聲
    字第5 號、88年度聲字第2392號各裁定送觀察、勒戒後，均
    因無繼續施用毒品之傾向，分別於民國88年1 月22日、同年
    12月21日因無繼續施用傾向釋放出所，並經臺灣基隆地方法
    院檢察署檢察官各以88年度偵字第306 號、88年度毒偵字第
    812 號為不起訴處分確定；其復於89年間，因施用第二級毒
    品案件，經本院89年度毒聲字第1624號裁定令入戒治處所施
    以強制戒治，嗣經本院90年度毒聲字第488 號裁定停止戒治
    並付保護管束，復經本院90年度毒聲字第1168號裁定撤銷停
    止戒治令入戒治處所強制戒治，並於90年11月11日入基隆戒
    治所戒治，並於91年4 月25日戒治執行完畢；其施用第二級
    毒品刑案部分，則經本院以89年度基簡字第716 號判處有期
    徒刑6 月確定；其復因贓物等案件，經本院以90年度交簡字
    第301 號判處各有期徒刑5月、6月，應執行有期徒刑10月確
    定；嗣上開三罪案件，經本院以91年度聲字第253 號裁定合
    併其應執行有期徒刑1年3月確定，業於92年6 月11日縮刑假
    釋出監，於92年6 月27日縮刑期滿；其復於93年間，因強盜
    案件，經本院以93年度訴字第342號判處有期徒刑6年後，各
    經當事人提起上訴於臺灣高等法院93年度上訴字第3566號、
    最高法院94年度台上字第1637號撤銷發回，復經臺灣高等法
    院94年度上更一字第220 號判決而當事人不服，並提起上訴
    於最高法院94年度台上字第5055號判決上訴駁回，其應執行
    有期徒刑6年，於94年9月15日確定；其另於93年間，因詐欺
    案件，經本院以94年度基簡字第456號判處有期徒刑4月確定
    ；嗣上開二罪案件，經臺灣高等法院以95年度聲字第701 號
    裁定合併其應執行有期徒刑6年2月確定；其另於96年間，因
    偽造文書案件，經臺灣臺北地方法院以95年度訴字第1484號
    判處有期徒刑8月確定後，其上開三罪案件，再經本院以96
    年度聲減字第2357號裁定減刑及合併定應執行刑為有期徒刑
    6年5月確定，並於94年9 月15日入監執行，嗣經臺灣臺北地
    方法院以98年度聲字第1619號裁定假釋付保護管束而出監，
    惟假釋期間，另犯毒品案件，經本院以99年度訴字第235 號
    判處有期徒刑6月、4月，應執行有期徒刑9 月確定，與本院
    第99年度訴字第516 號判處有期徒刑6月、2月，應執行有期
    徒刑7 月確定，因而上開假釋亦經撤銷，並於99年11月15日
    入監執行殘刑11月18日，及接續執行上開應執行有期徒刑9
    月、7月，目前在臺灣基隆監獄執行中（不構成累犯）。
二、詎李文勝不知戒絕毒癮，明知海洛因、甲基安非命業經公告
    列為毒品危害防制條例第2條第2項第1款、第2款之第一級、
    第二級毒品，不得非法持有、施用，仍未戒除施用毒品之習
    性，於上開觀察、勒戒及強制戒治釋放出所後5 年內，再犯
    上開施用毒品案件，經各法院判處如上徒刑，仍各基於施用
    第一級毒品海洛因及第二級毒品甲基安非他命之犯意，先於
    99年7月27日晚上6時許，在基隆市○○路某加油站廁所內，
    以第二級毒品甲基安非他命放入吸食器內用火燒烤方式，施
    用甲基安非他命1次；其復於99年7月27日下午2 時許，在基
    隆市○○路麥當勞餐廳門口前，以新臺幣1 千元代價，向一
    位姓名年籍不詳之綽號「阿成」成年男子，購買第一級毒品
    海洛因一小包後，旋同日下午2、3時許，進入同上麥當勞餐
    廳內廁所，以上開第一級毒品海洛因部分粉末摻水用注射針
    筒1支注射靜脈之方式，施用第一級毒品海洛因1次，惟該針
    筒1 支尚有剩餘含有微量殘留第一級毒品海洛因殘渣液，及
    其剩餘部分之海洛因1 小包（含包裝袋，實稱毛重零點貳玖
    肆零公克、驗後淨重零點零貳零公克）。嗣其於99年7 月
    28日下午5 時20分許，因另案通緝，在基隆市○○區○○路
    50號前，為警緝獲，並扣得上開剩餘含有微量殘留第一級毒
    品海洛因殘渣液之注射針筒1支、海洛因1小包（含包裝袋，
    實稱毛重零點貳玖肆零公克、驗後淨重零點零貳零公克）
    ，而其為上開毒品列管人口，並經其同意後採集尿液送驗結
    果，其尿液中呈現第一級毒品嗎啡類及第二級毒品甲基安非
    他命、安非他命類陽性反應，始悉上情。
三、案經基隆市警察局第一分局報告臺灣基隆地方法院檢察署檢
    察官偵查起訴。
    理    由
壹、程序方面
一、按除被告所犯為死刑、無期徒刑、最輕本刑為三年以上有期
    徒刑之罪或高等法院管轄第一審案件者外，於法院行準備程
    序進行中，被告先就被訴事實為有罪之陳述時，審判長得告
    知被告簡式審判程序之旨，並聽取當事人、代理人、辯護人
    及輔佐人之意見後，裁定進行簡式審判程序；且受命法官行
    準備程序，與法院或審判長有同一之權限；又簡式審判程序
    之證據調查，不受刑事訴訟法第159條第1項、第161條之2、
    第161條之3、第163條之1及第164條至第170條規定之限制，
    刑事訴訟法第273條之1第1項、第279條第2項前段、第273條
    之2分別定有明文。
二、查本件被告李文勝所犯為死刑、無期徒刑、最輕本刑為三年
    以上有期徒刑以外之罪，且非高等法院管轄第一審之案件，
    其於準備程序就前揭被訴事實為有罪之陳述，經受命法官告
    知簡式審判程序之旨，並聽取當事人之意見後，本院合議庭
    認無不得或不宜改依簡式審判程序進行之處，爰依刑事訴訟
    法第273 條之1第1項規定，裁定本件由受命法官獨任進行簡
    式審判程序。
貳、實體方面
一、上揭事實，業據被告李文勝於本院99年12月3 日準備程序、
    審判程序時均供承不諱（見本院卷第114頁、第120頁），且
    被告上開為警查獲時所採取之尿液，均送經台灣尖端先進生
    技醫藥股份有限公司以氣相層析質譜儀法確認檢驗結果，呈
    嗎啡陽性及甲基安非他命陽性反應等情，有台灣尖端先進生
    技醫藥股份有限公司被告尿液濫用藥物檢驗報告書、扣押筆
    錄、扣押物品目錄表、照片、口卡、前科紀錄、通緝書、臺
    北地方法院99聲減2357號裁定書、警方毒品初步鑑驗報告單
    、交通部民用航空局航空醫護中心毒品鑑定書等在卷可佐（
    見偵查卷第11頁起至第61頁、第67頁起至86頁），並有扣案
    海洛因1 小包、剩餘含有微量殘留第一級毒品海洛因殘渣液
    之注射針筒1支在卷可查。又扣案海洛因1小包（含包裝袋，
    實稱毛重零點貳玖肆零公克、驗後淨重零點零貳零公克）
    ，經警方毒品初步鑑驗報告、交通部民用航空局航空醫護中
    心毒品鑑定結果，係第一級毒品海洛因成分，並有上開初步
    鑑驗報告、交通部民用航空局航空醫護中心毒品鑑定書各1
    件在卷可憑（見偵卷第17頁、第70頁）。是被告自白與事實
    相符，應堪採信。又被告前因施用毒品案件，經上開觀察勒
    戒、強制戒治之釋放出所及另案施用毒品案件，各經上開法
    院判處上揭有期徒刑確定之事實，有臺灣高等法院被告前案
    紀錄表1 份附卷可考。再被告有上開事實欄之施用毒品案件
    之裁定送勒戒處所觀察、勒戒，與裁定送戒治處所強制戒治
    ，及另案施用毒品，各經上開法院判處上揭有期徒刑確定之
    事實，有臺灣高等法院被告前案紀錄表1 份附卷可考；復參
    酌，最高法院97年9月9日97年度第5 次刑事庭會議二決議意
    旨、97年度臺非字第540、585號、98年度臺非字第127、211
    號暨99年度臺非字第21 6號判決意旨說明，是被告再犯率甚
    高，原實施觀察、勒戒或強制戒治，已無法收其實效，而無
    5 年戒斷期之存在，檢察官依法追訴，於法並無不合，本院
    自應依法論科，併此敘明。
二、按海洛因、安非他命、甲基安非他命係毒品危害防制條例第
    2條第2項第1款、第2款所明定之第一、二級毒品，不得非法
    持有、施用。(1)核被告所為，係犯違反毒品危害防制條例第
    10條第1、2項之施用第一、二級毒品罪。(2)其施用第一、二
    級毒品前之持有毒品之低度行為，均應為施用之高度行為所
    吸收，不另論罪。(3)被告所犯上開二罪間，犯意各別，行為
    互殊，應予分論併罰。
三、玆審酌被告經上開觀察勒戒，與裁定送戒治處所強制戒治，
    及另案施用毒品，各經上開法院判處上揭有期徒刑之罪，足
    見戒毒意志不堅，毒癮非淺，未能體悟施用毒品對自己、家
    人造成之傷害及社會之負擔，自屬可議，惟念其犯後坦承犯
    行，態度良好，並有悔改決心，且施用毒品乃自戕行為，未
    對他人造成危害，及其施用次數、時間、犯罪之動機、目的
    、手段、品行、智識程度、職業、經濟情況不富裕等一切情
    狀，爰分別量處如主文所示之刑，再定其應執行之刑，以鼓
    勵有戒毒決心之被告，及時醒悟並戒絕毒癮，用啟自新。
四、至於扣案之第一級毒品海洛因1 小包（含包裝袋，包裝袋內
    含有第一級毒品海洛因殘餘微量無法分離，應將包裝袋整體
    視為第一級毒品海洛因，實稱毛重零點貳玖肆零公克、驗後
    淨重零點零貳零公克）、上開第一級毒品海洛因部分粉末
    摻水剩餘部分微量殘留第一級毒品海洛因殘渣液之注射針筒
    1 支，因殘餘微量無法分離，業據被告供明在卷可佐，是應
    將該注射針筒1 支整體視為第一級毒品海洛因，且上開海洛
    因1 小包經檢驗結果，確含有上開第一級毒品，理由詳上所
    述，爰均應依毒品危害防制條例第18條第1 項前段規定，不
    問屬於犯人與否，均沒收銷燬之；至於鑑驗耗用上開第一級
    毒品海洛因既已滅失，自無庸宣告沒收之。
據上論斷，應依刑事訴訟法第273條之1第1項、第299條第1 項前
段，毒品危害防制條例第10條第1項、第2項、第18條第1 項，刑
法第11條前段、第51條第5款，判決如主文。
本案經檢察官翁春鈴到庭執行職務。
中    華    民    國    99    年    12    月    10    日
                      刑事第四庭法  官  施添寶
以上正本證明與原本無異。
如不服本判決應於收受送達後10日內向本院提出上訴書狀，並應
敘述具體理由；其未敘述上訴理由者，應於上訴期間屆滿後20日
內向本院補提理由書(均須按他造當事人之人數附繕本)「切勿逕
送上級法院」。
中    華    民    國    99    年    12    月    10    日
                                書記官  彭筠凱
附錄本案論罪科刑法條：
毒品危害防制條例第10條第1項、第2項
施用第一級毒品者，處 6 月以上 5 年以下有期徒刑。
施用第二級毒品者，處 3 年以下有期徒刑。

司法院資訊處製作；財團法人民間司法改革基金會備份。
